【裁判字號】    98,訴緝,354
【裁判日期】    981231
【裁判案由】    毒品危害防制條例
【裁判全文】
臺灣板橋地方法院刑事判決             98年度訴緝字第354號
公  訴  人  臺灣板橋地方法院檢察署檢察官
被      告  甲○○
上列被告因違反毒品危害防制條例案件，經檢察官提起公訴（98
年度毒偵字第2804號），被告於準備程序進行中為有罪陳述，經
告知簡式審判程序之旨，並聽取當事人之意見後，經本院合議庭
裁定由受命法官獨任進行簡式審判程序，判決如下：
    主  文
甲○○施用第一級毒品，累犯，處有期徒刑玖月，扣案如附表一
編號一所示之海洛因香菸半支，沒收銷燬之；又施用第二級毒品
，累犯，處有期徒刑陸月，扣案如附表一編號二所示之甲基安非
他命壹袋（含袋），沒收銷燬之。應執行有期徒刑壹年，扣案如
附表一所示之海洛因香菸半支、甲基安非他命壹袋，均沒收銷燬
之。
    事  實
一、甲○○前因犯以下施用毒品等罪，除經執行所示(一)、(二)之觀
    察勒戒外，下列(三)、(四)、(六)至(八)所示之罪之有期徒刑，已經
    判決確定，並執行完畢（於本案構成累犯之前科）：
  (一)前因於民國87年間經警查獲施用第二級毒品，經本院以87年
    度毒聲字第3472號刑事裁定送觀察、勒戒後，因認無繼續施
    用毒品之傾向，於87年12月16日執行完畢出所，並由臺灣板
    橋地方法院檢察署檢察官以該署88年度偵字第26313 號檢察
    官不起訴處分書為不起訴之處分確定（初犯）。
  (二)復因於90年7 月初某日起至同年月23日止再經查獲連續施用
    第二級毒品，經本院以90年度毒聲字第3117號刑事裁定送觀
    察、勒戒後，因認無繼續施用毒品之傾向，於90年8 月10日
    執行完畢出所，並由臺灣板橋地方法院檢察署檢察官以該署
    90年度偵字第3075號檢察官不起訴處分書為不起訴之處分確
    定（二犯，初犯觀察勒戒後，五年內再犯）。
  (三)又因於90年12月至91年3 月2 日止，分別犯連續施用第一、
    二級毒品，經本院91年度毒聲字第724 號刑事裁定令入戒治
    處所施以強制戒治，於91年11月19日停止戒治出所並交付保
    護管束，嗣再經本院裁定撤銷停止戒治令入戒治處所施以強
    制戒治，而於92年6 月13日再入所執行，並於同年月24日戒
    治期滿出所（接續執行下列(五)所示之刑）；而其上開施用毒
    品犯行，由本院以91年度訴字第1448號刑事判決分別判處有
    期徒刑七月、五月，並定其應執行刑為有期徒刑十一月，經
    撤回上訴後，於91年10月3 日確定（三、四犯，初犯觀察勒
    戒後，五年內再犯）。
  (四)而其於上開停止強制戒治期間，因於92年1 月12日至同年6
    月12日止，分別犯連續施用第一、二級毒品罪，經本院以92
    年度訴字第1144號刑事判決分別判處有期徒刑十月、八月，
    並定其應執行刑為有期徒刑一年二月，於92年11月6 日確定
    （五至六犯，初犯觀察勒戒後，五年內再犯）。
  (五)上開(三)、(四)所示之罪之刑，於92年9 月23日入監接續執行，
    於94年6 月9 日假釋出監，假釋期間付保護管束，期間至94
    年9 月2 日期滿，假釋未經撤銷，視為執行完畢（構成累犯
    ）。
  (六)詎於執行完畢後，隨因於94年10月至95年2 月9 日止，分別
    犯連續施用第一、二級毒品罪，經本院以95年度訴字第1210
    號刑事判決分別判處有期徒刑十月、六月，並定其應執行刑
    為有期徒刑一年二月，於95年6 月30日確定（七至八犯，初
    犯觀察勒戒後，五年內已再犯，於該五年後再犯）。
  (七)復因於95年8 月10日分別犯施用第一、二級毒品罪，經臺灣
    桃園地方法院以該院95年度訴字第2277號刑事判決分別判處
    有期徒刑一年、八月，於依法減刑後，並定其應執行刑為有
    期徒刑八月，於96年8 月27日確定（九至十犯，初犯觀察勒
    戒後，五年內已再犯，於該五年後再犯）。
  (八)又因於96年1 月4 日分別犯施用第一、二級毒品罪，經本院
    以96年度訴字第658 號刑事判決分別判處有期徒刑十一月、
    七月，並定其應執行刑為有期徒刑一年四月，於96年6 月30
    日確定（十至十一犯，初犯觀察勒戒後，五年內已再犯，於該
    五年後再犯）。
  (九)上開(六)至(八)所示之罪之刑，於96年1 月5 日入監接續執行，
    上開(六)、(七)所示之罪之刑，經臺灣桃園地方法院以該院96年
    度聲字第2285號刑事裁定定其應執行刑為有期徒刑一年三月
    ，而上開(八)所示之罪之刑，再經本院以96年度聲減字第1770
    號刑事裁定減刑並定其應執行刑為有期徒刑七月後，於97年
    9 月30日縮短刑期執行完畢（於本案構成累犯之前科）。
  (十)詎於執行完畢後，隨因於97年12月31日犯施用第一級毒品罪
    （同時施用第二級毒品）經本院以98年度訴字第542 號刑事
    判決判處有期徒刑十月，於98年4 月9 日確定（十二犯，初犯
    觀察勒戒後，五年內已再犯，於該五年後再犯。現在執行中
    ，不構成累犯）。
二、甲○○因上開施用毒品犯行，經觀察勒戒、強制戒治，並經
    偵審程序，已明知海洛因及甲基安非他命，係經毒品危害防
    制條例分列為第一、二級毒品，不得持以施用，惟仍不能戒
    除施用毒品之惡習，竟又基於施用第一級毒品海洛因及第二
    級毒品甲基安非他命之犯意，於98年4 月7 日凌晨零時10分
    許，在臺北縣三峽鎮○○路某處停車格，先以燒烤方式施用
    第二級毒品甲基安非他命（十三犯，初犯觀察勒戒後，五年內
    已再犯，於該五年後再犯），再以海洛因滲入附表一編號一
    所示之香菸施用第一級毒品海洛因（十四犯，初犯觀察勒戒後
    ，五年內已再犯，於該五年後再犯）。嗣於同日（7 日）凌
    晨0 時40分許，在臺北縣三峽鎮○○路與三樹路口前為警查
    獲，並扣得附表一所示之海洛因香菸半支、第二級毒品甲基
    安非他命一包、附表二所示之第四集毒品假麻黃鹼一包。經
    其同意採尿後，其於查獲當日經警所採之尿液經送檢驗結果
    呈嗎啡、甲基安非他命陽性反應，始確知上情。
三、案經臺北縣政府警察局土城分局報告臺灣板橋地方法院檢察
    署檢察官偵查起訴。
    理  由
一、本案被告甲○○所犯係死刑、無期徒刑或最輕本刑為三年以
    上有期徒刑以外之罪，於本院準備程序進行中，被告先就被
    訴事實為有罪之陳述，經本院告知簡式審判程序之旨，並聽
    取公訴人、被告之意見後，由本院合議庭依刑事訴訟法第27
    3 條之1第1項規定，裁定由受命法官獨任進行簡式審判程序
    。
二、被告甲○○就其於事實欄二所示時間，分別施用第一、二級
    毒品之事實，經被告於警詢、偵訊中坦承不諱，而被告於審
    理中雖坦承其於查獲前確有施用第一、二級毒品，然稱其前
    於警詢、偵訊中所言係毒癮發作而有不實在云云，然依被告
    警詢、偵訊所述之內容，其對施用之時間地點及方式，均陳
    述明確，是形式上除難認有毒癮發作之情外，被告於審理中
    既陳稱無法確知本次查獲前施用之時間，且陳稱其本次施用
    時地已在本次查獲時之警詢中已有陳述等語，而本次查獲之
    警詢筆錄係記載如事實欄二所示之施用情節，是應認本案被
    告施用之正確時地，應係如警詢、偵訊所述，合先敘明。而
    被告於事實欄二所示之時間經警採集之尿液，經送台灣檢驗
    科技股份有限公司以酵素免疫分析法為初步檢驗，並以氣相
    層析質譜儀法為確認檢驗後，均呈嗎啡及安非他命類陽性反
    應，有臺北縣政府警察局土城分局偵辦毒品案件尿液編號及
    姓名對照表、台灣檢驗科技股份有限公司濫用藥物檢驗報告
    （編號：UL/2009/40358號）等各一份在卷可查。查以，酵
    素免疫分析法屬免疫學分析原理，當其他藥物化學結構相近
    才可能引起偽陽性；氣相層析質譜儀法則係目前確認藥物篩
    檢結果時最常採用之確認方法，在良好的操作條件下，以氣
    相層析質譜儀作藥物及其代謝物之定性及定量分析，幾乎不
    會有偽陽性反應產生，行政院衛生署管制藥品管理局92年6
    月20日管檢字第0920004713號函函述甚明，是本件上開檢驗
    報告結果，應屬精確而堪採信。次查，海洛因係嗎啡經化學
    合成之半人工合成品，其藥（毒）性高於嗎啡，經吸食或注
    射進入人體，藉由人體代謝系統之新陳代謝，分解成藥（毒
    ）性較低之嗎啡、以及含有少量6-乙醯可待因、可待因等雜
    質，而由尿液排出人體，故可於尿液中檢驗出嗎啡、可待因
    等成分等情，此有憲兵司令部79年6月1日（79）鑑驗字第
    0273 號函、80年6月17日（80）鑑驗字第2815號函、法務部
    調查局80年3月28日（80）發技1字第1898號函、行政院衛生
    署管制藥品管理局以91年12月27日管檢字第121513號函可參
    。又服用海洛因後，尿液可檢出嗎啡最長時間，與服用劑量
    、服用頻率、服用方式、飲用水量多寡、個人體質及代謝情
    況等因素有關，依個案而異。復依文獻Clarke's Isola
    -tion and Identification of Drugs第二版記述，海洛因
    服用後於24小時內，經由尿液排出之量可能達施用劑量之百
    分之八十，另Michael L.Smith等人針對不同受試者，以注
    射方式給予一次劑量3mg至12mg海洛因進行試驗，結果顯示
    注射劑量增加，可檢出嗎啡陽性反應（濃度遠高於或等於30
    0ng/mL）之時間亦有延長之趨勢，而不同受試者可檢出嗎啡
    陽性反應之時間各異，平均為一至二天，惟部分注射12mg海
    洛因者，至71小時仍可檢出微量嗎啡成分，故服用高劑量海
    洛因，其尿液在72小時至96小時內，仍有檢出嗎啡成分之可
    能性等情可據（參見行政院衛生署管制藥品管理局94年6月
    出版「濫用藥物檢驗相關解釋彙編」第151、152頁）。再查
    ，按施用甲基安非他命後，經由代謝會產生安非他命，而施
    用安非他命經由代謝則不會再產生甲基安非他命，此亦有財
    團法人私立高雄醫學大學附設中和紀念醫院93年11月29日高
    醫附秘字第0930003384號函及附件可參，且再依據英國藥協
    會所編纂之Clarke's Isolation and Identification of
    Drugs一書之記載，人體施用安非他命後，主要代謝物有未
    改變型態之安非他命，而無甲基安非他命，然人體施用甲基
    安非他命後，主要代謝物有未改變型態之甲基安非他命及安
    非他命，此亦有法務部調查局93年5月4日調科壹字第0936
    2413980號函述可稽；此外，毒品施用後於尿液中可檢出之
    時間，受施用劑量及施用頻率、施用方式、飲水量之多寡、
    個人體質及其代謝情況等因素影響，因個案而異，於服用甲
    基安非他命後，一般可檢出之時間為一至五天，行政院衛生
    署管制藥品管理局92年12月2日管檢字第0920009990號函可
    供參照。依上開事證，被告確有於上開經警採尿往前回溯一
    至四天某時、一至五天之某時，同時施用第一級毒品海洛因
    、第二級毒品甲基安非他命之犯行，應堪認定。
三、按毒品危害防制條例於92年7 月9 日修正公布，自93年1 月
    9 日施行，其中第20條、第23條將施用毒品之刑事處遇程序
    ，區分為「初犯」及「五年內再犯」、「五年後再犯」。依
    其立法理由之說明：「初犯」，經觀察、勒戒或強制戒治後
    ，應為不起訴處分或不付審理之裁定；經觀察、勒戒或強制
    戒治執行完畢釋放後，「五年內再犯」者，因其再犯率甚高
    ，原實施之觀察、勒戒及強制戒治既已無法收其實效，爰依
    法追訴或裁定交付審理。至於經觀察、勒戒或強制戒治執行
    完畢釋放後，「五年後再犯」者，前所實施之觀察、勒戒或
    強制戒治已足以遮斷其施用毒品之毒癮，為期自新及協助其
    斷除毒癮，仍適用「初犯」規定，先經觀察、勒戒或強制戒
    治之程序。從而依修正後之規定，僅限於「初犯」及「五年
    後再犯」二種情形，始應先經觀察、勒戒或強制戒治程序。
    倘被告於五年內已再犯，經依法追訴處罰，縱其第三次（或
    第三次以上）再度施用毒品之時間，在初犯經觀察、勒戒或
    強制戒治執行完畢釋放五年以後，已不合於「五年後再犯」
    之規定，且因已於「五年內再犯」，顯見其再犯率甚高，原
    實施觀察、勒戒或強制戒治，已無法收其實效，即應依該條
    例第10條處罰（最高法院95年度第7 次、97年度第5 次刑事
    庭會議決議要旨參照）。查以，被告前經事實欄一、(一)所示
    之觀察勒戒執行完畢後（初犯），隨即於該觀察勒戒執行完
    畢後之五年內，再犯事實欄一、(二)、(三)所示之施用毒品犯行
    等情，有各該裁定、判決及臺灣高等法院被告前案紀錄表各
    一份在卷可稽，被告於初犯經觀察勒戒執行完畢釋放五年內
    即為二犯，依上開說明，該二犯至本案十二犯，皆非現行毒
    品危害防制條例第23條第2項規定之「五年後再犯」之類型
    ，應依法訴追處罰。綜上所述，本案事證明確，被告犯行洵
    堪認定，應予依法論科。
四、按海洛因、甲基安非他命係分屬毒品危害防制條例第2 條第
    2 項第1 款、第2 款規定之第一、二級毒品，被告於上開時
    地，同時施用海洛因、甲基安非他命之行為，核其所為，係
    犯毒品危害防制條例第10條第1 項之施用第一級毒品罪、同
    條第2 項之施用第二級毒品罪。又被告為施用上開毒品而持
    有各該毒品之低度行為，均應為施用之高度行為所吸收，不
    另論罪。被告所犯上開施用第一、二級毒品各罪，犯意各別
    ，構成要件互異，應分論併罰之。又被告有如事實欄一所示
    之犯罪科刑暨執行紀錄，有臺灣高等法院被告前案紀錄表在
    卷可稽，其於有期徒刑之執行完畢後，五年以內故意再犯有
    期徒刑以上之本案之各罪，均為累犯，應依刑法第47條第1
    項規定加重其刑。爰審酌被告前已因施用毒品犯行，經觀察
    勒戒、強制戒治，並已不起訴處分確定，本應知所惕勵，竟
    仍再為本案施用毒品之犯行，顯見其意志不堅，缺乏戒毒意
    志，除戕害自己身心健康外，並易導致社會危險，檢察官雖
    請求量處有期徒刑一年四月至一年六月，惟斟酌其智識程度
    、犯罪動機、目的、犯後態度及前次施用毒品案件所處刑度
    等一切情狀，爰量處如主文所示之刑，以示懲儆。
五、按毒品危害防制條例第18條第1 項前段規定，查獲之第一、
    二級毒品，不問屬於犯人與否，均沒收銷燬之，此所稱「查
    獲之毒品」，係指被查獲而與本案有關之全部毒品而言（最
    高法院95年度台上字第5304號刑事判決要旨參照）。經查：
  (一)扣案如附表一編號一所示之半支香菸、同表編號二所示之米
    黃色透明晶塊一袋，查係為被告所有，業據被告於警詢及偵
    訊中供承在卷，經送交通部民用航空局航空醫務中心檢驗結
    果，分別檢出分別含有第一、二級毒品成分，有附表編號一
    所示之鑑定書一份在卷可稽，而包裝同表編號二所示之毒品
    所用之包裝袋，係包裝該毒品而與該毒品難以析離，自應認
    屬查獲之毒品（臺灣高等法院暨所屬法院96年法律座談會刑
    事類提案第18號研討結果參照），應依毒品危害防制條例第
    18條第1 項前段規定，均沒收銷燬之。
  (二)扣案如附表二所示之假黃麻鹼一袋，雖為被告所有，然與被
    告本案犯行無關，應由檢察官另行聲請沒收銷燬，爰不為沒
    收銷燬之諭知。
據上論斷，應依刑事訴訟法第273 條之1 第1 項、第299 條第1
項前段，毒品危害防制條例第10條、第18條第1 項，刑法第11條
、第51條第5 款、第47條第1 項，判決如主文。
本案經檢察官陳怡親到庭執行職務。
中    華    民    國    98    年    12    月    31    日
                  刑事第一庭  法  官  陳世旻
┌──────────────────────────────────────────────┐
│附表一：被告於事實欄二所示之遭查獲時之扣案物品                                              │
├──┬──────────┬───┬────────────────────────────┤
│編號│名稱                │數量  │鑑定文號暨鑑定結果                                      │
├──┼──────────┼───┼────────────────────────────┤
│ 一 │摻有海洛因之香菸    │半支  │(一)鑑定文號：                                            │
│    │                    │      │  交通部民用航空局醫務中心98年04月17日航藥鑑字第0981976 │
│    │                    │      │  號毒品鑑定書。                                        │
│    │                    │      │(二)結果判定：                                            │
│    │                    │      │  吸食過之香菸半支，實稱毛重0.4650公克（含1標籤），淨重 │
│    │                    │      │  0.4250公克，取樣0.0878公克，餘重0.3372公克，檢出      │
│    │                    │      │  Heroin、6-Monoacetylmorphine、Nicotine及Acetylcodeine │
│    │                    │      │  成分。                                                │
├──┼──────────┼───┼────────────────────────────┤
│ 二 │(一)名稱：            │一袋  │(一)鑑定文號：                                            │
│    │  第二級毒品甲基安非│      │  同上。                                                │
│    │  他命。            │      │(二)結果判定：                                            │
│    │(二)外觀：            │      │  米黃色透明結晶塊一袋。實稱毛重0.6950公克（含1袋2標籤）│
│    │  米黃色透明結晶塊。│      │  ，淨重0.4050公克，取樣0.0001公克，餘重0.4049公克，檢出│
│    │                    │      │  Methamphetamine成分。                                 │
└──┴──────────┴───┴────────────────────────────┘
┌──────────────────────────────────────────────┐
│附表二：被告於事實欄二所示之遭查獲時之扣案物品                                              │
├──┬──────────┬───┬────────────────────────────┤
│編號│名稱                │數量  │鑑定文號暨鑑定結果                                      │
├──┼──────────┼───┼────────────────────────────┤
│ 一 │(一)名稱：            │一粒  │(一)鑑定文號：                                            │
│    │  第四級毒品假麻黃鹼│      │  同附表編號一。                                        │
│    │  一包。            │      │(二)結果判定：                                            │
│    │(二)外觀：            │      │  白色透明晶塊一袋。淨重3.3370公克（含1 袋2 標籤），淨重│
│    │  白色透明晶塊。    │      │  2.8170公克，取樣0.0038公克，餘重2.8132公克，檢出Pseudo│
│    │                    │      │  ephedrine成分。                                       │
└──┴──────────┴───┴────────────────────────────┘                                                        │
上列正本證明與原本無異。
如不服本判決，應於判決送達後10日內敘明上訴理由，向本院提
出上訴狀 (應附繕本) ，上訴於臺灣高等法院。其未敘述上訴理
由者，應於上訴期間屆滿後20日內向本院補提理由書「切勿逕送
上級法院」。
                              書記官  楊雅芳
中    華    民    國    99    年    1     月    11    日
附錄：本案論罪科刑法條
毒品危害防制條例 (民國97年04月30日修正)
第10條
施用第一級毒品者，處六月以上五年以下有期徒刑。
施用第二級毒品者，處三年以下有期徒刑。

司法院資訊處製作；財團法人民間司法改革基金會備份。
